臺灣桃園地方法院民事裁定　　　　　　　96年度小上字第78號
上　訴　人　乙○○
被　上訴人　新光行銷股份有限公司
法定代理人　甲○○
上列當事人間清償債務事件，上訴人對於民國96年8月14日本院
中壢簡易庭96年度壢小字第945號第一審民事小額判決提起上訴
，本院裁定如下：
    主  文
上訴駁回。
第二審訴訟費用新台幣壹仟伍佰元由上訴人負擔。
    理  由
一、按對於小額程序第一審裁判之上訴或抗告，非以其違背法令
    為理由，不得為之；上訴狀內應記載上訴理由，表明下列各
    款事項：(一)原判決所違背之法令及其具體內容。(二)依訴訟資
    料可認為原判決有違背法令之具體事實，民事訴訟法第436
    條之24第2 項、第436 條之25分別定有明文。是對於小額程
    序之第一審裁判提起上訴時，如上訴論旨並未具體指出原審
    認定事實有如何違反法令情事，更未具體指明其所違反法令
    之條項或其內容，自不得謂已合法表明上訴理由，其上訴難
    認為合法（最高法院70年度台上字第720 號判例意旨參照）
    ，而屬上訴不合程式，第二審法院應依同法第436 條之32第
    2 項準用同法第444 條第1 項以裁定駁回之（最高法院72年
    度台聲字第113 號裁判意旨參照）。而當事人提起上訴，如
    依民事訴訟法第468 條規定，以小額程序之第一審判決有不
    適用法規或適用法規不當為理由時，其上訴狀或理由狀應有
    具體之指摘，表明原判決所違背之法令及其具體內容，以及
    依訴訟資料可認為原判決有違背法令之具體事實，並揭示該
    法規之條項或其內容，若係成文法以外之法則，應揭示該法
    則之旨趣，倘為司法院解釋或最高法院之判例，則應揭示該
    解釋或判例之字號或其內容，如以民事訴訟法第469 條第1
    款至第5 款所列情形為理由時，其上訴狀或理由書，應揭示
    合於該條款之事實。上訴狀或理由書如未依上開方法表明，
    或其所表明者，顯與上開法條規定不相合時，難認為已對小
    額程序之第一審判決之違背法令有具體之指摘，其上訴即不
    合法。次按當事人於小額訴訟之第二審程序不得提出新攻擊
    或防禦方法，民事訴訟法第436 條之28前段亦有明文。
二、本件上訴意旨略以：
  (一)巔峰電信股份有限公司（以下簡稱巔峰公司）交付予上訴人
    所填寫之申請表上當事人欄僅有巔峰公司與上訴人，並非被
    上訴人，足認上訴人僅與巔峰公司成立消費者商品買賣契約
    ，而未與被上訴人成立消費性商品貸款契約，且被上訴人亦
    不否認訴外人新光銀行係將貸款新台幣48,000元撥付予巔峰
    公司，更難謂上訴人與被上訴人間成立消費性商品借貸契約
    ，新光銀行自無可能將其對上訴人之借款債權讓與被上訴人
    ，故被上訴人不得僅憑新光銀行出具之代償暨債權移轉證明
    書即請求上訴人給付被上訴人系爭貸款之本息。
  (二)上訴人與巔峰公司成立亞太行動假期專案契約，係由上訴人
    在巔峰公司提供之定型化契約書上簽名（即消費性貸款申請
    表），該契約內容自應受消費者保護法第2 章第2 節定型化
    契約相關規定內容之規制。依消費者保護法第11條之1 第1
    項之規定，被上訴人與上訴人訂立定型化契約前，應有30日
    以內之合理期間，供上訴人審閱全部條款內容。違反前項規
    定者，依同條第2 款之規定，其條款不構成契約之內容。而
    依系爭申請表正反面全文以觀，上開定型化契約全部條款之
    數量不少，詳細內容複雜，字體細小，客觀上難以注意或辨
    識其內容，且上訴人為一般消費者，顯無可能於簽立當場或
    簽立前之短暫時間內，審閱全部條款內容，故上訴人係於未
    審閱系爭申請表之情形下即簽名。而系爭申請表約定事項第
    7 條雖載明「申請人關於本申請表、分期付款買賣契約及消
    費性商品貸款契約書之所有條款，於簽署前均已經合理天數
    詳細審閱，且充分理解其內容，並同意共同遵守之」等字樣
    ，然系爭申請表上定型化契約條款之條文數量不少，詳細內
    容複雜，且有字體細小、位置隱蔽等情形，客觀上不可能為
    上訴人於簽約當場之短暫時間內，予以全部審閱，故此條款
    顯屬突襲，依消費者保護法第14條規定，該條款不構成系爭
    契約內容，被上訴人自不得主張上訴人已全部審閱契約內容
    。準此，系爭申請表所載「同意由新光行銷公司代上訴人向
    新光銀行申請貸款」並「授權新光銀行逕行撥款巔峰公司」
    ，「不得以買賣契約對抗被上訴人」等條款亦均不構成契約
    內容。
  (三)被上訴人為擴大自己業務範圍，謀取利益，而與巔峰公司進
    行業務合作，故巔峰公司實無異於被上訴人手足之延伸，則
    就消費者與巔峰公司所生之糾紛，自不得再以「債之相對性
    」為藉口而免責，始符合社會之價值觀。
三、經核其上訴理由，並未具體表明原判決所違背之法令及其具
    體內容，且所陳述之內容均係涉及事實認定及取捨證據之問
    題，自難認已合法表明上訴理由。此外，前揭上訴理由復屬
    上訴人於本件小額訴訟之第二審程序始提出之新攻擊或防禦
    方法，揆諸首開規定，於法亦有相違，不應准許。從而，上
    訴人對原審判決既未具體指出原審有何合於民事訴訟法第46
    8 條或469 條所列各款之違背法令事實，更未指明其所違反
    法令之條項或內容及具體指摘原審判決究係違反何種經驗法
    則或論理法則，實難認上訴人業已合法表明「原判決有違背
    法令」之上訴理由，揆諸前揭說明，自不得謂已合法表明上
    訴理由。其上訴不合程式，難認為合法，自應由第二審法院
    以裁定駁回之。
四、本件第二審訴訟費用確定為如主文第2項所示金額。
五、據上論結，本件上訴為不合法，依民事訴訟法第436 條之32
    第1 項、第2 項、第444 條第1 項前段、第436 條之19第1
    項、第95條、第78條，裁定如主文。
中　　華　　民　　國　　96　　年　　12　　月　　4 　　日
                  民事第一庭  審判長法　官　郭琇玲
                                    法　官　陳雪玉
                                    法　官　林哲賢
上為正本係照原本作成。
不得抗告。
中　　華　　民　　國　　96　　年　　12　　月　　10　　日
                                    書記官  游  誼
